【裁判字號】    92,上易,1048
【裁判日期】    921231
【裁判案由】    竊盜
【裁判全文】
臺灣高等法院臺南分院刑事判決              九十二年度上易字第一○四八號  Ｃ
      上  訴  人
      即  被  告  丙  ○  ○
右上訴人即被告因竊盜案件，不服臺灣臺南地方法院九十一年度易字第一五六一號中
華民國九十二年九月三日第一審判決（起訴案號：臺灣臺南地方法院檢察署九十一年
度偵字第六一二七號、同署併案案號同年度偵字第六四一三號），提起上訴，本院判
決如左：
      主      文
上訴駁回。
      事      實
一、丙○○分別與綽號「阿郎」真實姓名不詳之成年男子及江良俊，基於意圖為自己
    不法所有之概括犯意聯絡，先推由「阿郎」於民國（下同）九十一年六月九日前
    之某日，攜帶足供危害人體兇器使用之鐵剪一把，前往台南市○○○路○段六十
    七號旁之空地，將乙○○所有以鐵鍊及機車大鎖固定在該處之碳烤鐵架（不鏽鋼
    製品）上之鎖鍊剪斷後，再由丙○○於同年六月九日凌晨二時四十分許，協同不
    知情之許瑞昌駕駛拼裝三輪車載運而竊得該鐵架，嗣於同日清晨四時許，行經台
    南市○○○路○段與新和路口處，為警查獲，並扣得鐵剪一把。詎丙○○復於同
    年月二十五日凌晨四時許，夥同江良俊（此部分經台灣台南地方法院檢察署檢察
    官移送原審併案審理後，經上訴而由本院退回該署另行偵查中）共同至台南市國
    立成功大學（以下簡稱成大）光復校區○○路側門口，由丙○○負責把風，江良
    俊下手竊取該校區建築系之鋁門窗三扇及百葉門四扇，得手後將之搬到拼裝三輪
    車上，欲由丙○○騎乘機車將拼裝三輪車推回家，旋即於同日四時三十五分許，
    為警當場查獲，並扣得上開拼裝車、鋁門窗、百葉門（均已發還）。
二、案經台南市警察局第六分局報請台灣台南地方法院檢察署檢察官偵查起訴及台南
    市警察局第一分局報請該署檢察官移送併辦。
      理      由
一、右揭事實就被害人乙○○失竊部分，被告固於原審不否認有於右開時、地與許瑞
    昌一同載運鐵架等情，惟否認有何竊盜之犯意，辯稱：「阿郎」在被查獲二十幾
    天前，說鐵架是他的朋友不要了，要給伊，但是故障了，要伊去修，因為許瑞昌
    要晚上才有空，所以才晚上去載云云。就被害人之成大失竊部分，被告固亦於原
    審坦承有於右開時、地載江良俊至成大小東路校門口等情，惟矢口否認有何與江
    良俊共犯竊盜之犯行，辯稱：江良俊打電話給伊，說三輪車壞掉，要伊幫忙把三
    輪車推回去，約在成大附近，伊繞二圈都找不到，後來在火車站遇到，就載他一
    起去超市買二瓶紅茶、一包香煙，之後到成大小東路門口，看到他的三輪車載鋁
    門窗，伊覺得怪怪的，剛要騎走，警察就追伊云云（見原審卷第二一頁、第二二
    頁）。
二、惟查：
（一）關於被害人乙○○之失竊鐵架部分，被告固直承有於右揭時、地，搬運鐵架，
      於同日凌晨四時許，行經台南市○○○路○段與新和路口為警查獲（同時並於
      該車上扣得鐵剪一把）之事實，並經證人即當場查獲之員警黃立民證述屬實（
      見警訊卷一第一頁、原審卷第七一頁、第七二頁、第一一一頁）。又上開碳烤
      鐵架原係乙○○所有，平日置放於其在台南市○○○路○段六十七號地址開設
      之餐廳旁空地上，以鐵鍊加上機車大鎖固定等情，亦據證人乙○○證述明確（
      見原審卷第十一頁）。上開鐵架既以鐵鍊加上大鎖固定，依常情判斷，應可認
      係他人管領持有中，否則即無須施以重重防盜設施之必要！被告於深夜時分，
      在與其並不相識之乙○○開設之餐廳旁空地上，搬取自形式觀之即明顯可認非
      他人棄置之鐵架，而該空地四周潔淨，並無其他雜物置放，面臨四線道馬路，
      對面為「特易購」大型商場，乃處於商業往來頻繁之地段（見卷附台南市警察
      局第六分局九十二年二月七日函附現場圖一張暨相片六張），亦與一般堆置廢
      棄物之空地有別，是不論該鐵架之外觀或置放鐵架之空地而為觀察，均無使人
      誤認該鐵架為廢棄物之可能，被告竟仍於深夜時分未經所有人同意而取之，其
      具有不法意圖，灼然甚明。
（二）又被告於警、偵訊中已供承：伊到達（前址）時鎖鍊已被剪斷，是「阿龍」告
      知伊該鎖鍊已處理好可搬動，鐵剪是「阿郎」的，他說載鐵架回來時順便把鐵
      剪拿回來等語（見警訊卷一第一頁背面、第二頁背面）；另證人許瑞昌亦證稱
      ：伊與丙○○在九十一年六月九日凌晨二時四十分許，到達台南市○○○路○
      段六十七號前時，沒有看見蘇某帶該鐵剪在車上等語（見警訊卷一第五頁背面
      ），是該鐵架應於被告於右揭時地到場搬走之前某日，為綽號「阿郎」之人剪
      斷鎖鍊，由被告負責搬回。被告與綽號「阿郎」間應有行竊之犯意聯絡及行為
      分擔。
（三）雖被告為警查獲之初，係辯稱其以為上開鐵架是朋友的朋友的云云（見警訊卷
      一第二頁背面），於偵查中則改口辯稱：鐵架是「阿郎」給伊的，他三個禮拜
      前（即九十一年五月間）說可給伊一個鐵架，並帶伊去看鐵架等語（見偵查卷
      一第四頁背面），嗣於原審訊問時又改口稱：「阿郎」說他的朋友不要了，要
      給伊，但是故障了要伊拿去修等語（見原審卷第二一頁），其所述就鐵架誰屬
      並不明確，且辯詞前後不一，實有可疑。而被害人乙○○與被告不相識，原擬
      將該鐵架以二手貨賣出，尚未及找到買主前，該鐵架並無故障等情，亦據證人
      乙○○與員警黃立民證述在卷（見原審卷第十一頁、第七二頁），是被告辯稱
      ：鐵架故障，朋友不要了，要給伊云云，顯與事實不符，要難採信。
（四）關於成大失竊之鋁門窗三扇、百葉門四扇等之財產，業據證人即成大建築系之
      技士甲○○於警訊時證述明確（見警訊卷二第七頁），並有贓物認領保管單一
      紙附於警卷可佐（見警訊卷二第十四頁），是上開鋁門窗、百葉門確係他人所
      有管領之物無訛。本件被告之共犯江良俊迭於警、偵訊時對於九十一年六月二
      十五日凌晨四時三十分許，至成大偷上開鋁門窗及百葉窗等情，供認不諱，並
      供稱：丙○○騎機車載伊前往成大光復校區側門口，看見放置於該校區圍牆內
      地上之鋁門窗與百葉門，就將之竊取，因伊所騎用之上開三輪車故障，所以丙
      ○○在成大光復校區側門口等伊將竊取之鋁門窗與百葉門搬上三輪車後，準備
      騎機車將三輪車推回伊家等語（見警訊卷二第一頁、偵查卷二第七頁），於偵
      查中並明確表示警員未曾對之刑求（見偵查卷二第十六頁），足見江良俊上開
      自白應出於其自由意志所為，洵堪採信。其嗣於原審調查時改稱：伊被警查獲
      當時，在小東路地下道路口即遭警察毆打，在派出所時頭昏腦脹，不知道說了
      什麼云云，顯係事後迴護被告之詞，委無足取。
（五）證人即查獲被告及江良俊之警員黃坤智亦於原審證稱：「那天我們剛好凌晨二
      點到四點巡邏，我們在小東路與前鋒路口有巡邏箱，即成大側門口，我們到巡
      邏箱的時候，被告剛好站在我們旁邊，另外一位江良俊剛好抱壹個鋁門窗出來
      ，江良俊看到我們就把東西丟下，他就跑，我們看到我們的反應就是追，但是
      沒有追到，．．．後來我們在巡邏箱附近，看到一輛三輪車，車上有鋁門窗，
      我們研判他會再回來，後來我們換便衣，在對面埋伏，我們看到被告用自己的
      機車載江良俊在附近來回七、八次，之後江良俊又下去拿取他之前丟掉的鋁門
      窗。」、「江良俊拿鋁門窗的時候被告又騎機車在附近繞，回來的時候，江良
      俊正要呼叫被告來幫忙的樣子，我們就上去圍捕了。」等語（見原審卷第四三
      頁），互核證人黃坤智與同案共犯江良俊就江某搬運鋁門窗及被告騎乘機車在
      成大校門外等待共同竊盜之情節，證述一致，益徵證人江良俊右開證詞應與事
      實相符。是被告與江良俊就行竊上開成大所有之鋁門窗與百葉門等物，應有犯
      意聯絡及行為分擔。
（六）又被告對於其出現在成大校門口之原因，先後辯稱：伊與朋友相約到成大醫院
      探視朋友之母親，等到三點多，等不到，在後火車站偶遇江良俊，江某叫伊載
      他繞繞，到成大光復校區在當日凌晨二時許，與朋友先到成大光復校區側門要
      回去時，警察就將伊攔下來；江良俊打電話給伊，說三輪車壞掉，要伊幫忙把
      三輪車推回去，約在成大附近，伊繞二圈都找不到，後來在火車站遇到，就載
      他一起去超市買二瓶紅茶、一包香煙，之後到成功大學小東路門口，看到他的
      三輪車載鋁門窗，伊覺得怪怪的，剛要騎走，警察就追伊云云（見原審卷第二
      二頁）。其辯詞前後反覆不一，無非事後脫罪卸責之詞。
（七）綜上所述，被告上開所辯，委無足取，被告之犯行，均洵堪認定，應予依法論
      科。
三、核被告與綽號「阿郎」所持以行竊之鐵剪一把鋒利程度既能剪斷鐵鍊，則該鐵剪
    係客觀上足以危害他人之生命、身體、安全之兇器無訛。被告就上開犯行間，分
    別與「阿郎」、江良俊有犯意聯絡及行為分擔，均為共同正犯。又被告與綽號「
    阿郎」男子共同竊取乙○○所有之鐵架所為，係犯刑法第三百二十一條第一項第
    三款之攜帶兇器竊盜罪；另被告與江良俊所為竊取鋁門窗等之所為，係犯刑法第
    三百二十條第一項之普通竊盜罪，其先後二次竊盜犯行，雖有普通竊盜、加重竊
    盜之別，然其時間緊接，手法相同，且觸犯構成要件相同之罪名，顯係基於概括
    犯意反復而為，為連續犯，應依法論以攜帶兇器竊盜一罪，並加重其刑。上揭被
    告與江良俊共同竊盜部分（即移送併辦部分），雖未據起訴，然因與上開有罪部
    分間有連續犯之裁判上一罪關係，本院自得一併審理。
四、原審以被告事證已臻明確，因予適用刑法第二十八條、第五十六條、第三百二十
    一條第一項第三款、第三十八條第一項第二款，審酌被告並無前科，素行尚佳、
    不思正途賺取錢財，犯罪之動機、目的、手段、所生危害、所得利益（財物價值
    甚微），及犯罪後猶飾詞卸責等一切情狀，量處有期徒刑八月，以資懲儆。又扣
    案之作案工具鐵剪一把，為共犯之綽號「阿郎」所有，亦經被告供述在卷（見警
    訊卷一第一頁背面），應依刑法第三十八條第一項第二款宣告沒收。核其認事用
    法俱無不合，量刑亦稱妥適。被告上訴意旨猶執陳詞，指摘原判決量刑過重不當
    ，請求撤銷原判決，並無可取，為無理由，應予駁回。
五、被告經合法傳喚，無正當理由未到庭，爰不待其陳述逕行判決。
據上論結，應依刑事訴訟法第三百六十八條、第三百七十一條，判決如主文。
本案經檢察官曾銘芳到庭執行職務。
中    華    民    國      九十二      年    十二      月    三十一      日
                                  臺灣高等法院臺南分院刑事第二庭
                                      審判長法官  黃    崑    宗
                                            法官  葉    居    正
                                            法官  莊    俊    華
右正本證明與原本無異。
不得上訴。
                                      法院書記官  廖    明    娟
中    華    民    國      九十三      年      一      月      八        日
附錄法條：
刑法第三百二十一條：
犯竊盜罪而有左列情形之一者，處六月以上、五年以下有期徒刑：
一  於夜間侵入住宅或有人居住之建築物、船艦或隱匿其內而犯之者。
二  毀越門扇、牆垣或其他安全設備而犯之者。
三  攜帶兇器而犯之者。
四  結夥三人以上而犯之者。
五  乘火災、水災或其他災害之際而犯之者。
六  在車站或埠頭而犯之者。
前項之未遂犯罰之。


司法院資訊處製作；財團法人民間司法改革基金會備份。
